【裁判字號】    91,重訴,2032
【裁判日期】    920123
【裁判案由】    清償借款
【裁判全文】
臺灣台北地方法院民事判決  九十一年重訴字第二○三二號
    原      告    彰化商業銀行股份有限公司
    法定代理人    丙○○
    訴訟代理人    戊○○
                  郭建隆
    被      告    台園資訊股份有限公司
    兼法定代理人  己○○
    被      告    丁○○
                  甲○○
                  乙○○
右當事人間請求清償借款事件，本院判決如左：
    主      文
被告應連帶給付原告新台幣陸仟肆佰萬元，及分別自附表所示利息起算日起，均至清
償日止，按年息百分之六點九六七計算之利息，並分別自附表所示違約金起算日起，
均至清償日止，逾期在六個月以內者，按上開利率百分之十，逾期六個月以上者，按
上開利率百分之二十計算之違約金。
訴訟費用由被告連帶負擔。
    事    實
甲、原告方面：
一、聲明：如主文第一項所示。
二、陳述略稱：
(一)被告台園資訊股份有限公司（以下簡稱台園公司）於民國（下同）八十八年四月
    二十八日邀同其餘被告丁○○、甲○○及訴外人吳啟文等為連帶保證人與原告訂
    立保證書，約定就台園公司現在（包括過去所負，現在尚未清償）及將來對於原
    告所負之一切債務以本金新台幣（下同）一億元為其限額暨其利息、遲延利息、
    違約金、損害賠償金及其他從屬於主債務之負擔，願與主債務人負連帶清償之責
    任，並立具保證書乙紙，授信約定書三紙交原告收執。
(二)嗣被告台園公司依上開約定於八十八年十一月四日向原告共借款二筆，總金額為
    六千四百萬元，借款期限、利率、金額及償還方式（詳如附表及借據所示），遲
    延清償時除仍按約定利率計息外，其逾期在六個月以內償還時，按原借款利率之
    一成加付違約金，逾期在六個月以上者，其超逾六個月部分按原借款利率之二成
    加付違約金。
(三)查本件係被告台園公司邀同其餘被告甲○○等為連帶保證人，於八十八年十一月
    四日向原告借款二筆共六千四百萬元，借款期限約定自八十八年十一月四日起至
    九十八年十一月四日止，詎上開二筆借款利息僅分別繳納至九十年八月四日及九
    十年八月七日止，雖被告甲○○於八十九年七月十八日寄發存證信函表示終止保
    證契約，惟其終止保證之效力僅及於終止保證以後發生之債務不再負保證責任，
    而對於終止保證責任前已發生之債務仍應付連帶清償之責，本件原告請求被告之
    債務係發生在終止保證債務之前，故被告台園公司及甲○○等仍應負連帶清償之
    責。
(四)被告台園公司雖又於八十九年十一月二十三日邀同其餘被告己○○、乙○○及訴
    外人吳啟文等為連帶保證人與原告訂立保證書，約定就台園公司現在（包括過去
    所負，現在尚未清償）及將來對於原告所負之一切債務以本金六千四百萬元為其
    限額暨其利息、遲延利息、違約金、損害賠償金及其他從屬於主債務之負擔，願
    與主債務人負連帶清償之責任，並立具保證書乙紙，授信約定書三紙交原告收執
    。惟本件系爭借款並未到期，並無重新換約之必要，上開保證書簽立之用意僅在
    增加保證人己○○、乙○○，並非更換保證人。
(五)綜上所述，被告台園公司既為借款人，其餘被告丁○○、甲○○及乙○○等則為
    連帶保證人，故原告爰依消費借貸關係及連帶保證關係，請求被告等負連帶清償
    責任。
三、證據：提出保證書影本乙紙、約定書影本三紙、保證書影本乙紙、約定書影本三
    紙、借據影本二紙、放款帳戶資料表二紙、台園資訊股份有限公司之存摺帳戶及
    交易資料列示表五紙（八十八年十一月至九十年十二月）等文件為證。
乙、被告方面：
    被告台園公司、己○○、丁○○、乙○○等人未於言詞辯論期日到場，亦未提出
    書狀作何聲明或陳述。被告甲○○則聲明及陳述如下：
一、聲明：原告之訴駁回。
二、陳述：伊係於八十八年間擔任台園公司之保證人，八十九年台園公司改組以後，
    伊不再擔任公司任何董監事，即寄存證信函予原告，請求更換保證人，原告嗣後
    亦確有更換保證人，故伊自無庸負本件借款之保證人責任。
三、證據：提出民事裁定、支付命令、台園公司登記事項卡、存證信函影本各一件為
    證。
    理    由
甲、程序方面：
    本件被告台園資訊股份有限公司、己○○、丁○○、乙○○未於言詞辯論期日到
    場，查無民事訴訟法第三百八十六條所列各款情形，爰依原告之聲請，由其一造
    辯論而為判決。
乙、得心證之理由：
一、按借用人應於約定期限內，返還與借用物種類、品質、數量相同之物，民法第四
    百七十八條前段定有明文。又保證債務之所謂連帶，係指保證人與主債務人負同
    一債務，對於債權人各負全部給付之責任者而言，此觀之民法第二百七十二條第
    一項規定連帶債務文義甚明，亦有最高法院四十五年度台上字第一四二六號判例
    可資參照。
二、經查，原告主張之事實，已據其提出與所述相符之保證書影本乙紙、約定書影本
    三紙、保證書影本乙紙、約定書影本三紙、借據影本二紙、放款帳戶資料表二紙
    、台園資訊股份有限公司之存摺帳戶及交易資料列示表五紙（八十八年十一月至
    九十年十二月）等文件為證。被告甲○○雖抗辯其已寄存證信函予原告，表示不
    再擔任台園公司之保證人，且原告嗣後亦確有更換保證人，故伊自無庸負本件借
    款之連帶保證人責任云云。惟本件系爭借款之借款期限均係約定自八十八年十一
    月四日起至九十八年十一月四日止，此有系爭借據影本二紙附卷可稽，則本件系
    爭借款並非短期借款，本無換約而更換保證人之必要；至被告甲○○雖於八十九
    年七月十八日寄發存證信函予原告而表示終止本件系爭保證契約，惟該存證信函
    終止保證之效力，係指被告甲○○對於台園公司於八十九年七月十八日之後向原
    告之新借款項不再負保證責任，但對於終止保證責任前已發生之債務仍應付連帶
    清償之責，本件系爭借款既係發生於八十八年十一月四日，尚在被告甲○○之保
    證範圍（八十八年四月二十八日起至八十九年七月十八日止）內，故被告甲○○
    就本件系爭借款自仍應負保證之責，其前開抗辯，尚非可採。又被告台園資訊股
    份有限公司、己○○、丁○○、乙○○對於原告所主張之事實，已於相當時期受
    合法通知，而於言詞辯論期日不到場，亦未提出準備書狀爭執，依民事訴訟法第
    二百八十條第三項前段準用同條第一項前段之規定，視同自認原告之主張。從而
    ，參之前揭條文及判例之說明，原告依消費借貸及連帶保證之法律關係，請求被
    告等連帶給付六千四百萬元，及分別自附表所示利息起算日起，均至清償日止，
    按年息百分之六點九六七計算之利息，並分別自附表所示違約金起算日起，均至
    清償日止，逾期在六個月以內者，按上開利率百分之十，逾期六個月以上者，按
    上開利率百分之二十計算之違約金，為有理由，應予准許。
丙、結論：
    本件原告之訴為有理由，依民事訴訟法第三百八十五條第一項前段、第八十五條
    第二項，判決如主文。
中      華      民      國    九十二    年      一      月    二十三    日
                                      民事第六庭  法      官  黃蓓蓓
右為正本係照原本作成
如對本判決上訴，須於判決送達後廿日內向本院提出上訴狀
中      華      民      國    九十二    年      一      月    二十四    日
                                                  法院書記官  柯金珠


司法院資訊處製作；財團法人民間司法改革基金會備份。
